臺灣高雄地方法院交通事件裁定　　　 96年度交聲字第1466號
原處分機關　高雄市政府交通局
異　議　人　甲○○
上列異議人因違反道路交通管理處罰條例案件，對於高雄市政府
交通事件裁決中心中華民國96年11月23日所為之裁決處分（處分
案號：高市府交裁字第裁32-BO0000000號）聲明異議，本院裁定
如下：
    主  文
異議駁回。
    理  由
一、按汽車駕駛人停車時，於身心障礙專用停車位違規停車，處
    新臺幣（下同）600元以上1200元以下罰鍰：道路交通管理
    處罰條例第56條第1項第10款定有明文。又「使用身心障
    礙者專用停車位者，除掛有專用牌照之車輛外，應將專用停
    車位識別證置於汽車擋風玻璃明顯處或黏貼於機車車首，以
    供查核檢驗。」、「違規佔用路邊停車場專用停車位者，由
    交通勤務警察、依法令執行交通稽查任務人員或交通助理人
    員依道路交通管理處罰條例第五十六條規定辦理。」身心障
    礙者專用停車位設置管理辦法第9條第1項、第14條第1項亦
    分別有明文規定。而違反道路交通管理處罰條例第56條第1
    項第10款者，依同條例第56條第4 項，不論行為人是否於應
    到案期限內繳款或到案聽候裁決，一律處1200元罰鍰。
二、本件異議人即受處分人甲○○駕駛其所有車牌號碼AG-0698
    號自用小客車，於民國96年11月5日上午11時51分許，於行
    經高雄市○○路進林森路口，明知於身心障礙專用停車位停
    車必須將識別證置放於明顯處，竟仍未置放上開識別證而將
    其所有之上開車輛停放在身心障礙專用停車位，經高雄市政
    府警察局交通警察大隊員警賴進達拍照並掣單舉發，並由原
    處分機關即高雄市政府交通局於96年11月23日以受處分人違
    反道路交通管理處罰條例第56條第1項第10款裁處罰鍰新台
    幣1200元，受處分人於96年11月27日收受上開裁決書後，於
    同年12月7日向原本院聲明異議。有高雄市政府警察局舉發
    違反道路交通管理事件通知單（高市警交字第BO0000000號
    ）、高雄市○○○○道路交通管理事件裁決書（高市府交裁
    字第裁32-BO0000000號）、送達證書、交通違規案件異議書
    等件在卷可稽。
三、異議意旨略以：其領有身心障礙手冊，當天乃因下車前準備
    要接電話，才忘記把識別證放在車窗前，其是低收入戶，家
    境貧困，罰鍰與拖吊費用合計2400元，對其而言甚鉅，為此
    請求是否能網開一面不罰等語。
四、經查：
（一）受處分人於96年11月27日收受上開裁決書後，於同年12月
      7日向本院聲明異議，有送達證書及本院刑事科收文戳在
      卷可查，足認其聲明異議於接到裁決書之翌日起20日內提
      出，程序上應屬適法，合先敘明。
（二）受處分人於上開時、地將上開停放在身心障礙車位，並無
      將專用停車位識別證置放於明顯位置一事，有高雄市政府
      警察局舉發違反道路交通管理事件通知單及其採證照片6
      張附卷可參，此亦為受處分人所不爭執，此部分事實應可
      認定。
（三）按身心障礙者專用停車位設置管理辦法之立法目的主要在
      於維護身心障礙者之合法權益及生活，保障其公平參與社
      會生活之機會，結合政府及民間資源，規劃並推行各項扶
      助及福利措施，乃在身心障礙者保護法第48條授權訂定身
      心障礙者專用停車位設置管理辦法。再者，身心障礙者專
      用停車位設置管理辦法第9 條第1 項就身心障礙者使用身
      心障礙車位時，必須提供足資辨別為身心障礙人士身份文
      件以供查核檢驗，其立法意旨應在確保使用殘障車位之人
      為身心障礙者，防止一般民眾駕駛身心障礙車輛或一般車
      輛而佔用殘障車位，破壞立法美意。且一般交通勤務警察
      除了藉由該車是否置放有前述身心障礙者專用停車位識別
      證，而加以區別判斷外，原則上並無法當場經由其他方式
      立即予以查證確認，而交通安全之確保與交通秩序之維護
      ，本需藉由交通勤務警察對於交通違規行為，予以適時而
      立即之制止及處置，如此始能達到道路交通管理之目的，
      假若交通勤務警察對於身心障礙者專用停車位內所停放之
      車輛，均需經過詳細而實質之查核，以確認該車停放當時
      是否確為身心障礙者所實際使用者，始能進行違規處理，
      則不僅交通勤務警察對於交通違規事件無法立即為適當有
      效之處置，且亦會造成交通秩序維護上之妨礙。除此之外
      ，若交通勤務警察對於專用停車位所停放之車輛，均需經
      過實質之詳細查證的話，將可能造成非屬身心障礙者使用
      之車輛長期佔用此類專用停車位，以致交通勤務警察不能
      適時加以拖吊、舉發，進而導致真正身心障礙者亦無法正
      常使用該專用車位，此項結果對於真正身心障礙者而言，
      恐怕並非有利，且亦難以達成政府保護、照顧身心障礙者
      通行便利之目的。故交通勤務警察以觀察該車是否置放有
      身心障礙專用停車位識別證，而來加以區別判斷違規與否
      ，是為主管機關必要之管理措施，自應一體適用於所有身
      心障礙者，經核應無不當之處。
（四）是本件受處分人雖領有中華民國身心障礙手冊，為具有輕
      度精神障礙之人，此有中華民國身心障礙手冊影本1 份在
      卷可參，惟依前開說明，可知身心障礙者或其家屬受有此
      項社會福利措施後，本應配合相關規定而為適當之使用，
      如此始能落實政府照顧、保護身心障礙者之目的，尚難以
      其為身心障礙人士，遺忘置放相關證明，作為違規免責之
      理由。本件事證明確，受處分人之違規行為堪以認定。從
      而，原處分機關依道路交通管理處罰條例第56條第1 項第
      10 款及同條第4 項之規定裁處最高額1,200 元之罰鍰，
      核與上開規定並無違誤，本件聲明異議為無理由，應予駁
      回。至於受處分人所主張高雄市政府應退還拖吊及保管費
      部分，並無法律依據，而拖吊及保管費亦非本件原處分機
      關裁決之範圍，本院均難加以審究及處理，併此敘明。
五、綜上，原處分機關依違反道路交通管理處罰條例第56條第1
    項第10款、第3項等規定，裁處受處分人罰鍰1200元，即無
    違誤。受處分人指摘原處分不當，為無理由，應予駁回。
據上論斷，應依道路交通案件處理辦法第19條，裁定如主文。
中　　華　　民　　國　　96　　年　　12　　月　　31　　日
                  交通法庭    法　官  張琬如
以上正本證明與原本無異。
如不服本裁定，應於收受送達後5 日內向本院提出抗告狀。
中　　華　　民　　國　　96　　年　　12　　月　　31　　日
　　　　　　　　　　　　　　　書記官  劉甄庭
